【裁判字號】    95,重上更(三),53
【裁判日期】    951030
【裁判案由】    強盜殺人等
【裁判全文】
臺灣高等法院高雄分院刑事判決    95年度重上更(三)字第53號
上  訴  人
即  被  告  丁○○
                    （現於臺灣高雄看守所羈押中）
上  訴  人
即  被  告  乙○○
                    （現於臺灣高雄看守所羈押中）
前列二人共同
指定辯護人  本院公設辯護人  丙○○
上列上訴人等因強盜殺人案件，不服臺灣高雄地方法院92年度重
訴字第10號中華民國92年4 月11日第一審判決（起訴案號：臺灣
高雄地方法院檢察署91年度偵字第24238 號、第25236 號、第26
145 號），提起上訴，判決後，經最高法院第3 次發回更審，本
院判決如下：
      主  文
原判決關於丁○○、乙○○強盜而故意殺人部分暨乙○○定執行
刑部分，均撤銷。
丁○○、乙○○共同強盜而故意殺人，均累犯，均處無期徒刑，
均褫奪公權終身。
      事  實
一、丁○○（綽號︰「大頭仔」）於民國78年1 月間，因違反麻
    醉藥品管理條例案件，經臺灣高雄地方法院於78年4 月29日
    ，以78年度易字第1208號判處有期徒刑7 月，緩刑4 年，緩
    刑期內付保護管束確定；又於78年7 月間，因違反肅清煙毒
    條例案件，經同法院於78年10月17日以78年度訴字第1599號
    判處有期徒刑3 年2 月，褫奪公權2 年確定，並於同年11月
    3 日起入監執行，前揭緩刑4 年之宣告，復經臺灣臺南地方
    法院於79年1 月18日以79年度撤緩字第1 號刑事裁定撤銷在
    案，2 案接續執行，至80年8 月14日，縮短刑期假釋出監，
    至80年10月18日假釋期滿，未經撤銷假釋，以已執行完畢論
    。再於80年10月間，因違反肅清煙毒條例案件，經本院以81
    年上訴字第1042號判決於81年6 月18日判處有期徒刑3 年5
    月確定，旋經通緝於82年3 月11日到案入監執行；另於82年
    2 月間，因違反麻醉藥品管理條例案件，經臺灣高雄地方法
    院於82年6 月11日，以82年度易字第3332號判處有期徒刑8
    月確定，2 案接續執行，至84年2 月27日縮短刑期假釋出監
    ；84年8 月間，因違反麻醉藥品管理條例案件，經臺灣高雄
    地方法院於84年12月26日判處有期徒刑6 月確定，於85年3
    月23日入監執行，並執行撤銷假釋後之殘刑，於86年11月5
    日縮短刑期假釋出監，刑期至87年7 月5 日屆滿未經撤銷假
    釋，已執行完畢論。
二、乙○○曾於71年12月間，因犯陸海空軍刑法之搶劫罪，經臺
    灣高等法院臺南分院於72年6 月4 日判處有期徒刑6 年確定
    ，並於72年10月24日入監執行，嗣經同院以77年度聲減字第
    4935號刑事裁定減刑為有期徒刑3 年，至75年1 月3 日縮短
    刑期假釋出監，假釋期間至78年10月2 日屆滿，未經撤銷假
    釋，以已執行完畢論；又於83年1 月間，因違反肅清煙毒條
    例案件，經本院83年上訴字第1684號判處有期徒刑3 年2 月
    確定，並於84年2 月24日入監執行，85年11月22日縮短刑期
    假釋出監，假釋期間至87年3 月15日屆滿，未經撤銷假釋，
    以執行完畢論。
三、丁○○與乙○○2 人均有施用毒品惡習，亦因施用毒品而熟
    識，約於91年10月15日左右（即案發前4 、5 天），其2 人
    因缺錢購買毒品施用，共同意圖為自己不法之所有，由丁○
    ○提議以有香菸出售為由，誘騙與其曾有香菸交易之莊瑞寶
    至高雄市旗津區旗津觀光漁市場（位在大汕頭漁港附近，以
    下簡稱「旗津漁市場」），再強盜其財物；2 人共同謀議先
    由乙○○事先在現場埋伏，並擬在莊瑞寶到場後，持鐵棍攻
    擊莊瑞寶腳部，使莊瑞寶無法行走，再下手強盜莊瑞寶之財
    物，以強盜所得財物購買毒品解渠等2 人之毒癮。2 人謀議
    強盜既定，即推由丁○○先於91年10月19日下午4 時許，至
    高雄市前鎮區○○○路44之1 號莊瑞寶開設之「怡冠飲料」
    店外，向莊瑞寶佯稱願以低價出售香菸1 箱，莊瑞寶不疑有
    他，乃與丁○○約定於當日晚間8 時許，由莊瑞寶攜帶購買
    香菸之貨款至高雄市旗津區海岸公園入口處見面交易，丁○
    ○即行離去。丁○○旋與乙○○於是日下午6 時許，先行各
    自騎乘腳踏車同至旗津漁市場，確定相關地緣位置後，由乙
    ○○事先於當時7 點30分許在旗津漁市場埋伏等候伺機下手
    強盜莊瑞寶攜帶之錢財。同日晚間8 時許，莊瑞寶果然依約
    駕駛其妻甲○○所有之車牌號碼ZL－7439自用小貨車，至高
    雄市旗津海岸公園（起訴書誤繕為旗津海洋公園）入口處時
    ，丁○○即以香菸放在旗津漁市場為由，誘使莊瑞寶駕駛該
    部自用小貨車載丁○○同赴旗津漁市場。莊瑞寶、丁○○2
    人到達旗津漁市場下車後，莊瑞寶即要求丁○○依約交貨，
    丁○○為敷衍而故意走到該部自用小貨車後方假裝拿取香菸
    ；此際，早於該日下午7 時30分許，即在旗津漁市場埋伏之
    乙○○倏忽持預藏之客觀上足以危害人生命、身體具有危險
    性之兇器鐵管1 支（長98.3公分、外圓直徑3.3 公分、內圓
    直徑2.7 公分、重2.5 公斤），猛朝莊瑞寶之背部及腳部攻
    擊，欲使莊瑞寶無法抗拒後強取其身上財物；詎料，莊瑞寶
    極力反抗並撥打行動電話向119 勤務中心報案求救大喊搶劫
    ，丁○○、乙○○見狀，為達其等2 人強盜取財之目的，並
    避免莊瑞寶逃脫後事跡敗露，竟進而基於殺害莊瑞寶併強盜
    取財之犯意聯絡，先由乙○○持上開鐵棍接續朝莊瑞寶之頭
    部要害、手腳及其他身體部位猛烈重擊多次，再由丁○○駕
    駛莊瑞寶開至現場之自用小貨車，在旗津漁市場入口處附近
    ，自莊瑞寶背後以時速50公里之高速衝撞莊瑞寶，致使莊瑞
    寶倒地後卡在自用小貨車底盤下，丁○○、乙○○2 人遂將
    莊瑞寶自底盤下拖出，並將莊瑞寶抬至該部自用小貨車之右
    前乘客座地板上放置，再由丁○○駕駛該部自用小貨車，乙
    ○○則乘坐在後方帆布蓬車廂中，沿高雄市○○區○○路由
    北向南轉至廣澤街後，往高雄港過港隧道方向行駛，擬將莊
    瑞寶棄置他處，途中因莊瑞寶之身體不時碰觸該部自用小貨
    車之變速桿，致無法順暢駕駛，途經旗津國中附近，乙○○
    即由後方帆布蓬車廂移至右前乘客座乘坐，以便控制莊瑞寶
    之身體避免繼續碰觸該部自用小貨車之變速桿，乙○○並翻
    動莊瑞寶2 側褲袋，強行取走已奄奄一息不能抗拒之莊瑞寶
    所有原放在口袋內之現金新臺幣（下同）33,800元，而強盜
    得手。又丁○○駕駛該部自用小貨車行駛至高雄港第2 港口
    115 號（起訴書誤繕為116 號）碼頭外之高雄市旗津區○○
    ○路靜僻處路邊，丁○○、乙○○2 人合力將奄奄一息之莊
    瑞寶拖下車棄置在道路旁，2 人旋即駕駛莊瑞寶之自用小貨
    車往旗津方向逃逸，沿高雄市○○區○○街由南往北方向行
    駛，途經高雄市○○區○○街與敦和街2 巷82弄之交岔路口
    時，因疏未注意車前狀況，不慎撞及路樹，唯恐遭人發現，
    乃將該部自用小貨車棄置在敦和街2 巷82弄與98弄間之廣澤
    街北向車道路旁，乙○○並將上開鐵棍隨手丟棄在敦和街2
    巷106 號前空地上；其等2 人則往旗津漁市場方向逃逸，並
    在旗津漁市場內會合朋分贓款，丁○○分得現金16,500元，
    乙○○則分得現金17,300元，乙○○則將所穿著之黃色長袖
    上衣丟棄在海中，其等2 人於朋分贓款後，即搭乘車牌號碼
    不詳之計程車離去，並將所分得之贓款全部用於購買毒品施
    用解癮。而莊瑞寶被棄置路旁不久（不到10分鐘），即於91
    年10月19日夜間8 時30分許，經內政部警政署高雄港務警察
    局中興分駐所警員巡邏時發現倒在路旁傷重血流滿地，旋即
    將之送往高雄市邱綜合醫院急救，然終因頭部外傷（左額部
    擦傷2 ×0.8 公分、右額部4.2 ×0.9 公分、左顳部擦傷3
    ×2公 分、左顳部撕裂傷約4.5 公分長、左眶部瘀傷6 ×4
    公分、右眶部瘀傷6 ×5 點5 公分、鼻樑部擦傷5 ×2.4 公
    分、左顴部擦傷7.5 ×4.5 公分、左頰部瘀傷、左頰部擦傷
    3.5 ×3 公分、左後頂部、枕部頭皮下血腫約12×6 公分、
    左後頂部、枕部撕裂傷約9 公分長）、右後頸部擦傷2.6 ×
    2.5 公分、右後頸部瘀傷7 ×6 公分、右下腹部擦傷25×10
    公分、背部挫擦傷（左上背部3 ×1.3 公分及7.5 ×3 公分
    2 處、左背部擦傷12.5×7.5 公分、背部中央部位擦傷9.5
    ×5.5 公分）、雙手上肢挫擦傷（左上臂後部擦傷19×6 公
    分、左後肘部瘀傷、左前臂後部擦傷、左前臂後部瘀傷10×
    8 公分、左前臂前部瘀傷6 ×3 公分、左前臂前部擦傷10×
    8 公分、右上臂後部擦傷26×5 公分、右上臂、前臂、手背
    部瘀傷28×8.5 公分）、左大腿後部擦傷5.5 ×3. 3公分、
    雙膝挫擦傷（左膝前部多處小擦傷，最大為1.7 ×1.5 公分
    ；右膝前部有多處小擦傷，最大為1.5 ×1 公分）、頭皮下
    、帽狀腱膜、左右顳部肌肉、腦內硬膜、蜘蛛網膜下與小腦
    蜘蛛網膜下等多處出血、左後頂部顱骨圓形凹陷性骨折（直
    徑約3.5 公分）、左後頂部腦挫傷、胸部挫傷（右上胸部瘀
    傷約10×9 公分、左前胸部多處小挫傷痕跡，最大為1.1 ×
    0.3 公分）併血胸、氣胸（左右肋骨連續性骨折、左後肋骨
    連續性骨折、左右後肋骨膜肌嚴重出血、肺臟後部出血）、
    右肩部擦傷6 ×5 公分及背部肌肉嚴重出血等重創，延至翌
    日（20日）凌晨1 時許，因頭部鈍器傷而傷重不治死亡。嗣
    經警循線在高雄市○○區○○街2 巷82弄與98弄之廣澤街北
    向車道路旁，發現莊瑞寶之前開自用小貨車，復在高雄市○
    ○區○○街2 巷106 號前之空地上，發現乙○○所丟棄之鐵
    棍1 支，經警蒐證、採集該支鐵棍之血跡及莊瑞寶前開自用
    小貨車上之指紋17枚與血跡送檢驗比對後，發現血跡之DNA
    之STR 型別與莊瑞寶相符，指紋部分與丁○○、乙○○之指
    紋相符，始知悉丁○○、乙○○2 人涉案。嗣於91年10月31
    日下午5 時20分許，在高雄市○○區○○里○○路40號住處
    前，為警查獲乙○○，並在其住處樓梯口扣得其強盜、殺人
    時所穿著鞋面染有莊瑞寶血跡之短筒白色球鞋1 雙，又於91
    年11月15日下午4 時30分許，在高雄市○○區○○路4 之1
    號3 樓空屋內，經警查獲丁○○，並起出其強盜、殺人時所
    穿著之短袖花襯衫、藍色牛仔褲各1 件及休閒鞋1 雙。
四、案經內政部警政署高雄港務警察局、高雄市政府警察局鼓山
    分局報告臺灣高雄地方法院檢察署檢察官偵查起訴。
      理  由
壹：證據能力部分：
一、被告乙○○91年10月31日、同年11月1 日、同年11月19日（
    第3 次警詢）之警詢陳述，經本院前審受命法官於準備程序
    中勘驗各該錄音內容，勘驗結果：詢問警察語氣平和，並無
    強暴、脅迫之不法情事，被告乙○○答覆內容與筆錄記載亦
    無不合，其前審辯護人具狀指稱前開陳述並非出於乙○○之
    本意，尚無可採。
二、訊問被告，應全程連續錄音；此規定於司法警察官或司法警
    察詢問犯罪嫌疑人時，準用之，刑事訟訴法第100 條之1第1
    項、第100 條之2 定有明文。惟其立法目的，在於建立詢問
    筆錄之公信力，並擔保詢問程序之合法正當，亦即在於擔保
    犯罪嫌疑人對於詢問之陳述，係出於自由意思及筆錄所載內
    容與其陳述相符，故司法警察官詢問犯罪嫌疑人如違背上開
    規定，其所取得之供述筆錄，究竟有無證據能力，即應審酌
    司法警察官違背該法定程序之主觀意圖、客觀情節、侵害犯
    罪嫌疑人權益之輕重、對犯罪嫌疑人在訴訟上防禦不利益之
    程度等具體情節認定之，縱令詢問時未經全程連續錄音或錄
    影，致詢問程序不無瑕疵，仍難謂其於警詢之筆錄無證據能
    力（參考最高法院89年台上字第3878號、91年台上字第7366
    號判決）。本件上訴人乙○○於91年11月19日第4 次警詢筆
    錄，固無錄音帶附卷可憑，惟其於當日被借提後返回檢察署
    ，經檢察官訊問時，均表明該次警詢所言實在，未遭刑求（
    見偵(二)卷第26頁正反面），且於前開警詢筆錄均簽名表示親
    閱，此筆錄外部真實性應已有足夠擔保，對被告訴訟上防禦
    尚無不利益，故本院認上開部分被告之陳述有證據能力。
三、辯護意旨另對被告丁○○91年11月15日對警詢筆錄第11個問
    題之問答過程有所爭執，惟經本院前審受命法官勘驗錄音帶
    ，勘驗結果為：「此部分並非警察陳述問題完畢後，丁○○
    即一次連續回答如筆錄記載之答覆內容，其間丁○○答稱：
    『當時開車速度慢慢的，警察質疑死者肺部瘀血甚多，速度
    可能不快嗎？當時的情形你都不會緊張，那麼冷靜，開車還
    慢慢的，有可能嗎？』」（見本院上重更(二)卷(一)第136 頁）
    ，詢問之警察對被告之答覆認與常理有違，自得就此再質問
    被告，被告仍得據實回答，並不因此即認警察未予被告自由
    陳述之機會或有何誘導詢問之情事。且刑事訴訟法關於訊問
    被告亦無禁止誘導之規定，辯護意旨認此部分丁○○之自白
    非出於其任意陳述，自非有據。
四、辯護意旨另以被告丁○○自白犯罪之警詢過程，自下午3 時
    至隔日凌晨1 時，已屬疲勞訊問，應無證據能力。惟丁○○
    第1 次警詢時間為91年11月15日16時55分至同日17時40分，
    第2 次警詢則為同日19時50分至隔日零時25分，此有該2 份
    筆錄在卷可按（見警(二)卷第2 至10頁），兩次詢問間有適當
    之間隔，尚無疲勞訊問之情事，辯護意旨此部分所指亦非有
    據。此部分被告自白應有證據能力。
五、被告丁○○及乙○○在警詢中所為關於其他被告部分之審判
    外陳述，因與審判之證述不符，且經比較其等前後陳述時之
    外在環境及情況，先前陳述當時因其他被告未在場，尚無來
    自他方外部干擾或施壓情形，亦未受到強暴、脅迫等不當外
    力影響，是其先前陳述具有較可信之特別情況，且為證明本
    件是否成立犯罪所必要，依刑事訴訟法第159 條之2 規定，
    自均得為證據。又其等於偵查中在檢察官所為陳述，並無顯
    不可信之特別情況，復於審理中經他造行使對質詰問權，自
    亦得為證據。
貳、實體部分：
一、訊之上訴人即被告丁○○對其於上揭時、地，約被害人莊瑞
    寶見面，並先於下午6 時許，到現場勘查地形，及曾駕駛莊
    瑞寶之自用小貨車撞擊莊瑞寶之背部，並於駕車撞擊被害人
    後，與乙○○2 人將被害人抬至自用小貨車上，且駛離旗津
    漁市場，並將之棄置於高雄港第2 港口115 號碼頭外之高雄
    市旗津區○○○路路邊，並與乙○○分配自莊瑞寶身上所取
    得之現金，將取得之現金購買毒品施用等情，固供承不諱，
    惟矢口否認有何強盜殺人之犯行，辯稱︰我約被害人見面，
    係準備賣香菸給他，我於同日下午4 時許，曾將香菸放置在
    漁市場垃圾箱中，並非將被害人騙出強盜財物，因與乙○○
    相約要一起去買毒品，才約乙○○在漁市場見面，不知乙○
    ○為何打莊瑞寶，可能因為莊瑞寶講話很大聲，乙○○才持
    鐵棍打莊瑞寶腳部；其後莊瑞寶往前逃跑，乙○○在後面追
    ，我為阻止乙○○追打莊瑞寶追，才駕車追出去，因疏未注
    意，致在漁市場大門口轉彎處撞到莊瑞寶，為送醫才把莊瑞
    寶抬上車，嗣駕車至過港隧道附近時，因看見警車害怕才將
    莊瑞寶放在路邊，不是故意棄屍云云。訊據上訴人即被告乙
    ○○對其於前揭時、地，持扣案之鐵棍毆打莊瑞寶數次，及
    將莊瑞寶放在路邊後，即共同駕駛搭乘該部自用小貨車返回
    旗津漁市場，途中因故棄車，並曾與丁○○事前看過現場，
    事後與丁○○分配取自莊瑞寶身上之現金，供購買毒品施用
    等情，固坦承不諱，惟矢口否認有何強盜殺人之犯行，辯稱
    ︰我因看到莊瑞寶與丁○○發生爭吵，才會打莊瑞寶，扣案
    鐵棍係在路邊撿的，我毆打莊瑞寶後，在莊瑞寶後面跑，不
    是為了追他，而係要逃離現場，後來出了漁市場大門口時，
    我已跑在莊瑞寶前面，嗣聽到後方丁○○駕駛自用小貨車撞
    到莊瑞寶，依丁○○之叫喚，共同抬莊瑞寶上車，丁○○曾
    告訴我，賣完香菸後要請我買毒品施用云云。惟查：
  (一)被害人莊瑞寶因受有頭部外傷（左額部擦傷2 ×0.8 公分、
    右額部4.2 ×0.9 公分、左顳部擦傷3 ×2 公分、左顳部撕
    裂傷約4.5 公分長、左眶部瘀傷6 ×4 公分、右眶部瘀傷6
    ×5 點5 公分、鼻樑部擦傷5 ×2.4 公分、左顴部擦傷7.5
    ×4.5 公分、左頰部瘀傷、左頰部擦傷3.5 ×3 公分、左後
    頂部、枕部頭皮下血腫約12×6 公分、左後頂部、枕部撕裂
    傷約9 公分長）、右後頸部擦傷2.6 ×2.5 公分、右後頸部
    瘀傷7 ×6 公分、右下腹部擦傷25×10公分、背部挫擦傷（
    左上背部3 ×1.3 公分及7.5 ×3 公分2 處、左背部擦傷
    12.5×7.5 公分、背部中央部位擦傷9.5 ×5.5 公分）、雙
    手上肢挫擦傷（左上臂後部擦傷19×6 公分、左後肘部瘀傷
    、左前臂後部擦傷、左前臂後部瘀傷10×8 公分、左前臂前
    部瘀傷6 ×3 公分、左前臂前部擦傷10×8 公分、右上臂後
    部擦傷26×5 公分、右上臂、前臂、手背部瘀傷28×8.5 公
    分）、左大腿後部擦傷5.5 ×3. 3公分、雙膝挫擦傷（左膝
    前部多處小擦傷，最大為1.7 ×1.5 公分；右膝前部有多處
    小擦傷，最大為1.5 ×1 公分）、頭皮下、帽狀腱膜、左右
    顳部肌肉、腦內硬膜、蜘蛛網膜下與小腦蜘蛛網膜下等多處
    出血、左後頂部顱骨圓形凹陷性骨折（直徑約3.5 公分）、
    左後頂部腦挫傷、胸部挫傷（右上胸部瘀傷約10×9 公分、
    左前胸部多處小挫傷痕跡，最大為1.1 ×0.3 公分）併血胸
    、氣胸（左右肋骨連續性骨折、左後肋骨連續性骨折、左右
    後肋骨膜肌嚴重出血、肺臟後部出血）、右肩部擦傷6 ×5
    公分及背部肌肉嚴重出血等重創等重創，延至翌日（20日）
    凌晨1時 許，因【頭部鈍器傷】而傷重不治死亡等情，業據
    臺灣高雄地方法院檢察署檢察官督同法醫師相驗及解剖複驗
    明確，並有邱綜合醫院醫師出具之診斷證明書、鑑定驗斷書
    、勘驗筆錄各1 份、相驗屍體證明書、相驗照片12幀、解剖
    複驗照片24幀、解剖紀錄報告1 份在卷可稽，及被害人莊瑞
    寶病歷資料附卷足憑（見91年度相字第1676號相驗卷第7 、
    21至29、31、47至67頁）。
  (二)被害人莊瑞寶於91年10月19日夜間8 時30分許，因內政部警
    政署高雄港務警察局中興分駐所巡邏警察發現其倒在高雄港
    第2 港口115 號碼頭外之高雄市旗津區○○○路靜僻處路旁
    ，身上皮包僅有證件，並無現金，現場並無打鬥跡象，僅地
    上有25×30公分被害人莊瑞寶血跡，旋即送往高雄市邱綜合
    醫院急救等情，有內政部警政署高雄港務警察局中興分駐所
    司法警察處理變死案件初步調查報告表（相驗卷第2 頁）、
    警察陳聰明繪製莊瑞寶意外死亡案現場圖(一)（相驗卷第9 頁
    ）、A3類道路交通事故調查報告表（見高港警刑字第201004
    號卷）及現場照片14幀（見相驗卷第14頁至第17頁）在卷可
    證；警察另在高雄市○○區○○街2 巷82弄與98弄間之廣澤
    街北向車道路旁，發現前開車牌號碼ZL－7439自用小貨車（
    該車駕駛座、右前乘客座內外側及方向盤上均有被害人莊瑞
    寶血跡）停在該處，復在距離停車處所約50公尺處之敦和街
    2 巷106 號前空地上，發現沾有被害人莊瑞寶血跡之鐵管1
    支等情，此有內政部警政署高雄港務警察局中興分駐所司法
    警察處理變死案件初步調查報告表（見相驗卷第2 頁）、警
    察陳聰明繪製莊瑞寶意外死亡案現場圖(二)（見相驗卷第10頁
    ）、車籍作業系統—查詢認可資料（見相驗卷第13頁）、A3
    類道路交通事故調查報告表、高雄市政府警察刑案現場勘查
    採證物品清單（見警卷(一)第37至39頁）、高雄市政府警察局
    91年11月1 日高市警鑑字第0910068249號鑑驗書（見警卷(二)
    第57至58頁）及現場照片8 幀等附卷供參。
  (三)警察機關在該部自用小貨車內外採集有效指紋共17枚、腳趾
    紋6 枚，經送至內政部警政署刑事警察局指紋室以指紋電腦
    比對法、指紋特徵點比對法等鑑驗方法比對後，其中編號
    D13 指紋（採取位置在自用小貨車後車廂拉門處）及D17 指
    紋（採取位置在自用小貨車方向盤上），分別與乙○○指紋
    卡左中指及丁○○指紋卡右食指指紋相符，有高雄市政府警
    察局91年11月12日高市警鑑字第0910070825號函及內政部警
    政署刑事警察局91年11月4 日刑紋字第0910301130號鑑驗書
    、刑事案件證物採驗紀錄表各1 份附卷可稽（見鼓山分局
    0000000000號卷第64頁、第66至71、73頁）；另參以被告乙
    ○○為警查獲，並扣得其穿著之短筒白色運動鞋上，沾染有
    被害人莊瑞寶之血跡，有搜索扣押筆錄、高雄市政府警察局
    91年11月14日高市警鑑字第0000000000號鑑驗書暨照片15幀
    等在卷足資佐證（鼓山分局0000000000號卷第75至83頁），
    足以佐證上訴人丁○○、乙○○2 人所供：乙○○以鐵管毆
    打被害人，丁○○駕車撞擊被害人後，將被害人自旗津漁市
    場載至高雄市旗津區○○○路高雄港第2 港口第115 號碼頭
    外之靜僻處放置，再駕駛被害人自用小貨車逃逸，並在高雄
    市○○區○○街巷82弄與98弄間之廣澤街北向車道路旁，將
    該部自用小貨車棄置，乙○○又在高雄市○○區○○街2 巷
    106 號前空地上，隨手將上開扣案鐵管1 支丟棄等情，為真
    實可採。
  (四)上訴人丁○○於警詢、偵查、原審、本院前審及本院審理中
    均供承︰我有駕駛被害人之自用小貨車撞擊被害人之背部，
    致使被害人倒地後卡在底盤下，我與乙○○將被害人自底盤
    下拖出，並將被害人抬至該部自用小貨車之右前乘客座地板
    上放置，再由我駕駛該部自用小貨車，將被害人載至高雄港
    第2 港口115 號碼頭外之高雄市旗津區○○○路靜僻處路邊
    放置等語，核與乙○○於警詢、偵查、原審、本院前審及本
    審審理中所供我持扣案鐵管毆打被害人及相關後續情節大致
    相符，並有上述證據資料足資佐憑，足認為真實。
  (五)依被害人莊瑞寶所受前述傷害，其中背部挫擦傷（左上背部
    3 ×1.3 公分及7.5 ×3 公分2 處、左背部擦傷12.5×7. 5
    公分、背部中央部位擦傷9.5 ×5.5 公分）、及胸部挫傷併
    血胸、氣胸（左右肋骨連續性骨折、左後肋骨連續性骨折、
    左右後肋骨膜肌嚴重出血、肺臟後部出血）及背部肌肉嚴重
    出血等部分受傷情形，核與被告丁○○自白駕駛自用小貨車
    撞及被害人背部一節吻合，且被告丁○○於警詢中供承︰我
    係以時速50公里之高速由被害人身後衝撞被害人等語（鼓山
    分局0000000000號卷第7 頁正反面），足見被害人係直立奔
    跑中遭上訴人丁○○駕車以時速50公里之高速自後方猛烈撞
    擊後倒地，致受有背部、胸部等「面的接觸」之重創甚明。
    而被害人遭上訴人丁○○駕車自後方猛烈撞擊後，應隨其原
    有奔跑方向及丁○○所駕駛自用小貨車行進方向之作用力撲
    倒在地，另被害人之自用小貨車車頭下方部位設有圓柱形鋼
    管防撞保險桿，而該鋼管保險桿並非全部裸露鋼管，其中央
    大部分有塑膠或橡膠材質之非圓形包裹物，僅左右兩側裸露
    少部分鋼管而已，自用小貨車車頭部分（含保險桿、擋風玻
    璃及鈑金等部分）皆無沾染有明顯血跡，此觀之該部自用小
    貨車照片自明（見相驗卷第16頁、第17頁），另高雄市政府
    警察局刑事鑑識中心亦未發現自用小貨車車頭部分有血跡反
    應而採集，此有前揭高雄市政府警察局刑案現場勘查採證物
    品清單附卷足憑（高雄港務警察局高港警刑字第201004號卷
    ），且被害人乃因受撞擊後卡在底盤下，為上訴人丁○○、
    乙○○2 人拖出一節，既經調查證據後認定如上，是被害人
    頭部之左後頂部、枕部撕裂傷及顱骨直徑約3.5 公分圓形凹
    陷性骨折，應非由上訴人丁○○駕車自後方撞擊所致，至為
    灼然。
  (六)被告乙○○固曾自白持扣案鐵管毆打被害人，但其所述毆打
    部位先後於警詢、偵查、原審、本院前審審理中供述不一致
    ，或為身體（鼓山分局0000000000號卷第13頁）、或為背部
    、手腳（第2 次警詢，鼓山分局同卷第15頁）、或為手腳、
    腰部（第3 次警詢，鼓山分局同卷第21頁）、或為手臂（第
    4 次警詢，鼓山分局同卷第24頁）、或為腳部（91年度偵字
    第24238 號偵查卷第28頁）、或為背部2 、3 下及腳部（91
    年聲羈字第812 號卷第4 頁）、或為腳部、背部（一審卷第
    80頁、本院上訴審卷第88頁、更(一)審卷第261 頁）、或為腳
    部並未打頭（本院上重更(二)卷第211 頁）云云。惟丁○○則
    供稱︰乙○○持扣案鐵管一直毆打被害人，打到被害人倒地
    （初次警詢，鼓山分局0000000000號卷第1 頁反面）；乙○
    ○先持扣案鐵管打被害人腳部，後因被害人反抗及逃跑，乙
    ○○就開始對被害人身體不特定部位一陣亂打，被害人之頭
    部乃乙○○持扣案鐵管打擊所造成，直至渠等2 人在旗津一
    路115 號碼頭外靜僻處將被害人推拉下車時，乙○○手中仍
    持扣案之鐵管（第2 次警詢，鼓山分局同卷第5 頁、第6 頁
    ）；乙○○一直追打逃跑中被害人等語（91年度偵字第
    24238 號偵查卷第26頁反面、一審卷第62頁、第176 頁、第
    177 頁）；於本院前審審理中則改稱：我並未看到死者頭部
    之傷是否乙○○所打，是警察告訴我死者頭部係鈍器傷，叫
    我說是乙○○打的就好了等語（見本院上重更(二)卷第180 頁
    ）。惟被害人係受有如事實欄所示之重創，並因其中頭部鈍
    器傷而傷重不治死亡，已如前述，而扣案之鐵管乃一外圓直
    徑3.3 公分、內圓直徑2.7 公分，重2.5 公斤之沈重空心鐵
    管，業經本院前審當庭勘驗秤重測量無誤並記錄在卷（見本
    院上重更(二)卷(二)第215 、216 頁）；而經臺灣高雄地方法院
    檢察署法醫師解剖複驗被害人屍體後發現被害人左後頂部之
    一圓形凹陷性骨折，直徑約3.5 公分，被害人死因為頭部鈍
    器傷，此有前揭解剖紀錄報告及解剖複驗照片在卷可證（見
    相驗卷第59頁、第65頁），相較於扣案鐵管之外圓直徑雖有
    0.2 公分差距，然被告乙○○以該鐵管用力攻擊被害人頭部
    ，造成圓型凹陷性骨折，因鐵管與人體皮膚、骨頭強力接觸
    ，必造成皮膚、骨頭受擠壓外擴，故該左後頂部凹陷性骨折
    係扣案鐵管重擊造成，應可認定。此外，被告丁○○雖聲請
    本院傳訊91年11月15日製作其第二次警詢筆錄之警察到庭，
    證明「我於該次警詢係因警察告訴我被害人頭部所受為鈍器
    傷，我才會說是乙○○所打，其實我沒看到」等情，惟查該
    次警詢有關此部分之詢答如下：問：「…解剖時發現死者頭
    殼破裂，遭鈍器重擊而受傷，你如何解釋？是怎樣弄的頭部
    外傷，是誰下手的？」、答：「頭部外傷？」，問：「頭部
    破裂，是遭鈍器攻擊」、答：「打的，乙○○打的」，此業
    經本院本院前審準備程序中勘驗警詢錄音帶無訛，有該段錄
    音譯文附卷可按（見本院上重更(二)卷(二)第156 頁正反面），
    丁○○上開所指警察先告知我被害人頭部外頭係鈍器傷，我
    始稱係乙○○所打一節，已屬明確，自無庸再傳喚製作該筆
    錄之警察到庭作證，併此敘明。
  (七)扣案之鐵管係空心，其長度98.3公分，業經本院前審當庭勘
    驗明確，此有審勘驗筆錄、照片及審判筆錄附卷可稽（見本
    院上訴審卷第80頁至第83頁、第127 頁、第128 頁），其材
    質可吸附磁鐵為鐵質、外圓直徑3.3 公分、內圓直徑2.7 公
    分，重2.5 公斤，則經本院前審當庭勘驗秤重、測量無誤並
    記錄在卷（本院上重更(二)卷(二)第216 、217 頁），並有該支
    鐵管扣案可憑，該鐵管內外圓直徑相差0.6 公分，即該鐵管
    厚度為0.3 公分，被告乙○○以之打擊被害人頭部，造成被
    害人上開左後頂部圓形凹陷性骨折，該鐵管係客觀上足以危
    害人生命、身體，具有危險性之兇器至明。本院更(一)審係以
    當庭目測之方式勘驗扣案鐵管，並於審理筆錄記載扣案鐵管
    為鋁棒，長度約1 公尺多（見本院更(一)卷第261 頁），尚有
    誤會，併此敘明。是被告乙○○手持扣案之鐵管猛烈重擊被
    害人頭部、軀幹及四肢，另被告丁○○駕駛被害人自用小貨
    車自後方以時速50公里高速自後方衝撞被害人，彼等係共同
    基於殺人之犯意而為之，已屬明確。是乙○○、丁○○分別
    以上開手段，致被害人受有如事實欄所示之重創，被害人亦
    因此受有頭部鈍器傷而傷重，經將被害人棄置路邊不久，經
    巡邏警車發現送醫急救，仍於3 小時餘後之翌日凌晨1 時許
    （即同晚）不治死亡，上訴人2 人顯有殺人之故意，而上訴
    人丁○○、乙○○之殺人行為與被害人之死亡結果間，具有
    相當之因果關係，至為灼然。
  (八)被告丁○○於警詢中供承︰我與乙○○於案發前4 、5 天，
    因沒錢買毒品，我遂提議佯以賣香菸給被害人為名，將被害
    人誘騙出來，再伺機持鐵管毆擊被害人而行搶其金錢，嗣於
    案發當日下午4 時許，我先至被害人店外與被害人約定見面
    時間及地點，再於當日下午6 時許，我與乙○○各騎一輛腳
    踏車到旗津漁市場確定下手行搶地點，又於當日夜間8 時許
    ，在旗津海岸公園與被害人見面後，由被害人駕駛自用小貨
    車附載我至旗津漁市場，乙○○則事先在旗津漁市場內埋伏
    等候，等我下車假裝拿香菸（事實上並無香菸）之際，乙○
    ○即持扣案鐵管衝出毆擊被害人等情（見第2 次警詢、第3
    次警詢筆錄）。被告乙○○亦於初次警詢中自承︰謀議既定
    後，我與丁○○約定在旗津漁市場，即在旗津漁市場附近找
    了1 支鐵管（即扣案鐵管），等丁○○及被害人出現後，丁
    ○○就以手勢招呼我以鐵管攻擊被害人身體（見初次警詢筆
    錄）；我於案發當日下午6 時許起至夜間9 時許止，均與丁
    ○○在一起（見第2 次警詢筆錄）；我不認識被害人，搶劫
    人選是丁○○決定的，地點也是丁○○決定的，時間是丁○
    ○告訴我的，而提前於當日夜間7 時30分許，到達旗津漁市
    場之案發地點，我負責持鐵管攻擊被害人，亦係丁○○決定
    ，丁○○則負責將死者約至旗津漁市場，我們2 人將被害人
    拖下車棄置時，被害人一直抓著我的衣服，我即持扣案鐵管
    毆打被害人之手臂等語（見第四次警詢筆錄）。復於91年12
    月5 日偵查中供承︰「（問：是否你與丁○○事先協議搶莊
    瑞寶？）答：是丁○○說要賣東西，我不認識莊‧‧‧」等
    語（91年度偵字第24238 號卷第27頁）。參酌丁○○、乙○
    ○2 人對於強盜被害人現金後，各分得16,500元及17,300元
    後，購買毒品施用耗費殆盡一節均坦承不諱，而丁○○、乙
    ○○分別有違反麻醉藥品管理條例、肅清煙毒條例等案件之
    刑事前案紀錄，詳如事實欄所示，並有臺灣高雄地方法院檢
    察署刑案資料查註紀錄表、全國施用毒品案件紀錄表、臺灣
    高等法院被告全國前案紀錄表及原審法院被告院內索引卡紀
    錄表各1 份附卷供參。是丁○○、乙○○2 人顯為購買毒品
    以解毒癮而預謀強盜被害人財物至為明確。從而丁○○、乙
    ○○2 人謀議強盜被害人財物之時，即已謀定由上訴人乙○
    ○持預藏之鐵管毆擊被害人，此部分業據上訴人丁○○於第
    3 次警詢中自白在卷。參諸扣案之鐵管長98.3公分、外圓直
    徑3. 3公分、內圓直徑2.7 公分，重2.5 公斤，長度、粗細
    及重量均極合適作為攻擊他人之武器，且極具殺傷力，衡情
    應非屬隨處可見之棄置物，倘非乙○○依據其等2 人謀議之
    結果而於事前刻意尋得（此部分亦據被告乙○○於初次警詢
    中供承︰我在旗津漁市場附近找了1 支鐵棍等語即明），被
    告乙○○於本院審理中辯稱：我見丁○○與被害人在現場發
    生爭吵，一時氣憤，看到該處工地有1 支鐵管，乃以之打擊
    被害人腳部等語，顯係卸責之詞，無足採信。是被告丁○○
    、乙○○2 人共謀強盜被害人財物，乙○○乃預藏扣案鐵管
    ，持以打擊被害人並下手強盜被害人莊瑞寶財物之犯意聯絡
    ，至為灼然。被告丁○○於本院上訴審審理中就事實上有無
    香菸一節雖又改稱：香菸放在漁市場內之四角形垃圾箱，後
    來我與乙○○回來時，香菸就沒有看到了云云。惟查丁○○
    於91年11月15日警詢中，即坦認係因無錢買毒品，而以賣香
    菸為由，意圖誘騙被告人至現場加以強盜財物等情（見警(二)
    卷第5 頁），其既係意在強盜，自無依約攜帶香菸至約定交
    易之上開漁市場之理，且其若有香菸可賣予被害人，即可正
    當向被害人取得款項，何須預謀由乙○○埋伏於該處，以預
    藏之鐵管攻擊被害人，強取財物。被告此部分辯詞，自無可
    信。
  (九)被害人莊瑞寶曾於91年10月19日下午8 時16分6 秒許，撥打
    行動電話向119 勤務中心呼救，自訴遭劫，經臺灣高雄地方
    法院檢察署檢察官於92年1 月7 日勘驗當時之錄音內容如下
    ：「（１１９：１１９你好）莊：１１９，我中洲要報案，
    漁港這，我讓人搶劫；（１１９：什麼事情）莊：１１９搶
    劫，中洲分局派出所；（１１９：搶劫嗎？哪裡啦‧‧‧喂
    ‧‧‧）莊：啊‧‧‧（疑似被打時所發出的聲音）‧‧‧
    （斷線）」，有錄音帶勘驗筆錄附卷可稽（91年度偵字第
    26145 號卷第22頁）；核與上訴人丁○○供承︰乙○○見被
    害人有反抗及逃跑之行為，隨即以扣案鐵管猛烈一陣攻擊被
    害人一節相符，且丁○○復駕該自用小貨車自後追撞被害人
    ，亦足證被告乙○○、丁○○係見被害人莊瑞寶以行動電話
    撥打119 電話報案，才進而萌生共同殺害被害人之決意至明
    。
  (十)被告丁○○、乙○○辯稱：我們是要將被害人送醫，因看見
    警方巡邏車來害怕，才繞小道將被害人棄置路邊云云，惟查
    被告2 人既已避過警車，警車當時也未發現上訴人等所開車
    輛有何不法，則被告2 人何以不繼續送醫，而將被害人棄置
    路邊，彼等所辯係要將被害人莊瑞寶送醫云云，顯非可採。
    丁○○、乙○○另辯稱：彼等將被害人棄置路邊是要讓警察
    送醫或由他人發現送醫云云（見本院更(一)審卷第260 頁）；
    乙○○於本院本審審理中又陳稱：我與丁○○將被害人抬上
    車，準備將被害人送醫，因途中遇警臨檢，，車後方又有警
    方巡邏車，彼等乃將被害人抬下放於路邊，讓後面之警察發
    現被害人將之送醫等語，丁○○亦附和其詞陳稱：我看見後
    方有巡邏車，即告訴乙○○將被害人抬下車，讓後方之警車
    將之送醫等語，惟經本院質之乙○○如何知道後面有警車，
    乙○○即答稱：「我們從巷子出來，即看見警車在我們後面
    約幾十公尺，中間沒有車。」然彼等若果能看見警車在其後
    方幾十公尺處，則彼等停車將被害人抬下放於路邊之過程，
    不但完全暴露於後方警車視線範圍，且2 人未完成上開棄置
    被害人之行為，恐即已遭警方當場逮捕，被告2 人上開所辯
    各情，無非臨訟卸責之詞，並非可信。
  (十一)本件因被害人莊瑞寶左後頂部之一圓形凹陷性骨折，直徑約
    3.5 公分，乃上訴人乙○○持扣案之沈重鐵管猛力打擊所致
    ，其餘全身多處之傷，均係上訴人丁○○、乙○○2 人所為
    ，又是在載往偏僻處棄置途中，在車上才由乙○○翻動被害
    人莊瑞寶兩側褲袋，取走已奄奄一息無力抗拒之莊瑞寶原放
    在口袋內之現金3 萬3 千8 百元，以遂行彼等強盜犯行，則
    上訴人丁○○、乙○○2 人共同強盜而故意殺人，事證明確
    ，其等所辯係避重就輕之詞，不足採信。
  (十二)至於乙○○於本院前審雖證稱：案發當時丁○○並未叫我持
    鐵管毆打被害人莊瑞寶，案發當天下午，係因我身上錢不夠
    買海洛因，丁○○表示等一下賣私煙可以賺新台幣三千元，
    要請我；當時我係見莊某與丁○○因香煙買賣價格談不攏，
    發生爭吵，莊某且對我大小聲，始一時氣憤持鐵管予以毆打
    ；渠等駕車搭載莊某係因途遇警察臨檢，乃將之置於路旁，
    欲讓警方處理，莊某身上之現款係在我將其自車上抬下時，
    掉落在地上，我始順便將之撿起。而丁○○則證稱；我駕小
    貨車係在轉彎時不慎撞到莊某，非存心由後予以追撞，我當
    時車速慢慢的，並無撞死莊某意思，因警員問我慢慢的為何
    撞成這樣，我只好照警員所講回答；我二人駕車搭載莊某原
    意係擬將之送醫，中途因見警車在後方，始將之置於路旁，
    俾讓警方處理各等語（見本院上重更(二)卷第二一七頁至第二
    二四頁）。因與前開事證不符，自難為被告等人有利之認定
    。
  (十三)綜上所述，被告2 人所辯不足採信。本件事證明確，其等強
    盜殺人犯行均可認定。又本件事證已臻明確，被告乙○○聲
    請將本案送法醫研究所以鑑定被害人之致命傷，是否因係遭
    扣案之鐵管擊打所致，或係遭自用小客車撞擊所致，即無必
    要，附此敘明。
四、按刑法上之結合犯，乃係將2 個以上之獨立犯罪行為，依法
    律規定結合成一罪，其主行為為基本犯罪，舉凡利用基本犯
    罪之時機，而起意為其他犯罪，即可成立結合犯，至他罪之
    意思，不論起於實施基本行為之初，即為預定之計畫或具有
    概括之犯意，抑或出於實施基本行為之際，而新生之犯意，
    亦不問其動機如何，祇須二行為間，時間上有銜接性，地點
    上有關聯性，即可認與結合犯之意義相當。故刑法第332 條
    第1 項之強盜而故意殺人罪，僅須行為人利用強盜之犯罪時
    機，而故意殺害被害人，其強盜行為與故意殺人行為間即互
    有關聯，得成立強盜而故意殺人罪之結合犯，並不以強盜與
    故意殺人間，須事先有犯意聯絡或出於預定之計畫為必要。
    查被告丁○○、乙○○事前即已謀議強盜被害人莊瑞寶之財
    物，於強盜行為實施中，見被害人反抗及以行動電話打119
    號電話報警，乃進而起意共同將之殺害，並於被害人莊瑞寶
    受重創後無力反抗時，強取其口袋內之金錢。是核被告丁○
    ○、乙○○2 人所為，均係犯刑法第332 條第1 項之強盜而
    故意殺人罪。被告丁○○、乙○○2 人間，就上開犯罪事實
    有犯意之聯絡及行為之分擔，均為共同正犯。被告丁○○前
    曾於80年10月間，因違反肅清菸毒條例案件，經台灣高雄地
    方法院於81年6 月18日判處有期徒刑3 年5 月確定，旋經通
    緝於82年3 月11日到案入監執行；另於82年2 月間，因違反
    麻醉藥品管理條例案件，經原審台灣高雄地方法院於82年6
    月11日，以82年度易字第3332號刑事判決判處有期徒刑8 月
    確定，2 案接續執行，至84年2 月27日縮短刑期假釋出監；
    84年8 月間，因違反麻醉藥品管理條例案件，經原審法院於
    84年12月26日判處有期徒刑6 月確定，於85年3 月23日入監
    執行，並執行撤銷假釋後之殘刑，於86年11月5 日縮短刑期
    假釋出監，刑期至87年7 月5 日屆滿未經撤銷假釋，其未執
    行之刑，以已執行論，此有臺灣高等法院被告全國前案紀錄
    表1 份在卷可按；又乙○○前曾於83年1 月間，因違反肅清
    菸毒條例案件，經台灣高雄地方法院判處有期徒刑3 年2 月
    確定，並於84年2 月24日入監執行，85年11月22日縮短刑期
    假釋出監，刑期至87年3 月15日屆滿未經撤銷假釋，其未執
    行之刑，以已執行論，此有灣高等法院被告全國前案紀錄表
    1 份在卷可按，丁○○、乙○○2 人前受有期徒刑執行完畢
    ，於5 年以內再犯最輕本刑為無期徒刑以上之罪，均為累犯
    ，因2 人所犯強盜而故意殺人罪之法定本刑為死刑、無期徒
    刑，依刑法第64條第1 項、第65條第1 項之規定，死刑、無
    期徒刑均不得加重。
五、原審以被告2 人罪證明確而為論罪科刑，固非無見，惟被告
    丁○○、乙○○係見被害人莊瑞寶逃跑並以行動電話打119
    號電話報警，恐事跡敗露才起意將被害人殺害，原判決謂上
    訴人自始即有殺害被害人莊瑞寶之犯意，尚有違誤。丁○○
    、乙○○2 人上訴否認具殺人犯意，雖無理由，惟原判決此
    部分既有可議，應由本院將原判決此部分暨乙○○定執行刑
    部分撤銷改判。爰審酌上訴人丁○○、乙○○2 人分別有如
    事實欄所示之刑事前案紀錄，經執行完畢，仍不知悔悟，正
    值青壯年時期，不思循正當合法途徑以獲取經濟來源，竟因
    無錢購買毒品以解毒癮，即事前謀議強盜被害人莊瑞寶財物
    ，甚至於強盜取財過程中，為達強盜取財之目的及避免事跡
    敗露，進而殺害被害人莊瑞寶，其手段兇殘，並使被害人之
    配偶及3 名年幼子嗣（分別為80年次、84年次及88年次，有
    戶籍謄本附卷足佐）頓失所怙，家庭經濟重心驟然偏倚，迄
    今仍未理賠，固有不是，惟死刑乃剝奪犯罪行為人之生命權
    ，一經宣告確定及執行，即無回復可能，強盜殺人者固往往
    惡性重大，然現今刑罰個別處遇制度非祇在滿足以往「以牙
    還牙」、「以眼還眼」之應報觀念，尤重在其「教育」之功
    能，立法者既未將強盜殺人罪之法定刑定為唯一死刑，而將
    無期徒刑列為選科之刑罰，其目的即在賦予審判者能就個案
    情狀，審慎酌定，俾使尚有教化遷善可能之犯罪行為人保留
    一線生機，而本件被告2 人係均有長期施用毒品行為，其謀
    生能力顯然減弱，而謀生不易；再者，長期施用毒品之人，
    因須支付大量購買毒品費用，復因戒絕不易，而對其自身及
    家人之生活及經濟造成之影響甚大，故甚少能獲取其家人之
    經濟支援。是本件被告2 人因毒癮戒絕不易，復因無正當經
    濟來源，為籌取購買毒品費用，而出此下策，其本意僅在強
    盜財物，並無將被害人殺害之意思，嗣因見被害人報警，而
    恐被查獲，一時情急，致起意將被害人殺害，其中被告丁○
    ○亦承認有開車追撞被害人，乙○○也承認有毆打被害人（
    惟否認被害人之致命傷係其毆打所致），而其等雖未賠償被
    害人，但因其等事實上無能力賠償所致，是綜合上述一切情
    狀，本件尚難被告2 人已泯滅天良，窮兇極惡，而必須剝奪
    其生命權，使與社會永久隔離等一切情狀，爰均量處無期徒
    刑刑，並依刑法第37條第1 項規定，併均宣告褫奪公權終身
    。至扣案之鐵管1 支，雖係供強盜而故意殺人犯罪所用之物
    ，然並非上訴人丁○○、乙○○2 人所有之物；而扣案之短
    袖花襯衫、藍色牛仔褲各1 件及休閒鞋1 雙，則係被告丁○
    ○所有，至扣案之球鞋1 雙乃被告乙○○所有，均非屬違禁
    物，亦非供強盜而故意殺人犯罪所用或預備之物，且非實施
    強盜而故意殺人犯罪所得之物，業據上訴人丁○○、乙○○
    供明在卷，爰不併為沒收之諭知，附此敘明。
據上論結，應依刑事訴訟法第369 條第1 項前段、第364 條、第
299 條第1 項前段，刑法第28條、第332 條第1 項、第47條、第
37條第1 項，判決如主文。
本案經檢察官方娜蓉到庭執行職務。
中    華    民    國    95    年    10    月    30    日
                  刑事第三庭    審判長法  官  周賢銳
                                      法  官  范惠瑩
                                      法  官  黃仁松
以上正本證明與原本無異。
如不服本判決應於收受本判決後10日內向本院提出上訴書狀，其
未敘述上訴理由者，並得於提起上訴後10日內向本院補提理由書
狀（均須按他造當事人之人數附繕本）「切勿逕送上級法院」。
中    華    民    國    95    年    10    月    30    日
                                      書記官  馬蕙梅
附錄本件判決論罪科刑法條：
中華民國刑法第332條第1項：
犯強盜罪而故意殺人者，處死刑或無期徒刑。


司法院資訊處製作；財團法人民間司法改革基金會備份。
